臺灣臺中地方法院民事裁定　96年度聲字第1657號
聲　請　人　中央信託局股份有限公司
法定代理人　甲○○
相　對　人　肯尼士股份有限公司
法定代理人　丙○○
　　　　　　乙○○
　　　　　　丁○○
聲請人聲請發還擔保金事件，本院裁定如下：
    主    文
聲請駁回。
聲請程序費用由聲請人負擔。
    理    由
一、聲請意旨略以：聲請人因與相對人間給付票款事件，前遵本
    院84年度裁全一字第210號民事裁定，為擔保假扣押，曾提
    供新臺幣340,000元為擔保金，並以本院84年度存字第1411
    號提存事件提存後，聲請本院對相對人之財產予以假扣押。
    聲請人嗣聲請本院以95年度裁全聲字第741號民事裁定，撤
    銷前揭假扣押裁定，惟因相對人已於民國89年6月27日經主
    管機關公告撤銷登記而進入清算程序，且其迄未向本院陳報
    清算人及清算完結，故依公司法第322條第1項規定，應由其
    全體董事丙○○、乙○○及丁○○等3人為相對人之法定代
    理人；聲請人因而於96年4月9日向相對人公司及其上述3名
    法定代理人寄發臺中民權路郵局第1087號存證信函，定20日
    以上期間，催告其等就上開擔保金行使權利，該存證信函業
    經丙○○及乙○○收受，惟其2人迄今未行使權利，至於丁
    ○○雖經郵局催領後仍未領取該存證信函，惟依民事訴訟法
    第12 7條及第137條規定，該存證信函已對相對人公司及其
    法定代理人發生合法送達之效力，爰依民事訴訟法第104條
    第1項第3款規定，聲請返還擔保金等語。
二、惟按依民事訴訟法第106條準用第104條第1項第3款規定，聲
    請返還擔保金者，須供擔保人證明其在訴訟終結後，已定20
    日以上之期間催告受擔保利益人行使權利而未行使，或法院
    依供擔保人之聲請，通知受擔保利益人於一定期間內行使權
    利並向法院為行使權利之證明而未證明者，法院始得為准許
    返還之裁定。聲請人上開主張，除據其提出提存書、假扣押
    裁定、撤銷假扣押裁定及其確定證明書、相對人公司變更登
    記事項卡、存證信函各1份、掛號郵信收件回執2份、退郵信
    封1份及戶籍謄本3份（以上均為影本）為證外，復經本院調
    閱本院84年度裁全字第210號、84年度存字第1142號、84年
    度執全字第825號及95年度裁全聲字第741號等相關卷宗查明
    ，固堪信實。惟按民事訴訟法第127條規定：「對於無訴訟
    能力人為送達者，應向其全體法定代理人為之。法定代理人
    有二人以上，如其中有應為送達處所不明者，送達得僅向其
    餘之法定代理人為之」，據此，聲請人催告相對人公司對於
    上開擔保金行使權利，應向相對人之全體董事丙○○、乙○
    ○及丁○○為之，除非其中有送達處所不明者，始得僅向其
    餘法定代理人催告行使權利。惟參諸卷附退郵信封所示，聲
    請人對相對人董事之一丁○○催告行使權利之存證信函，係
    因催領無人回應而遭退回，惟其可能因有事外出，或有其他
    事故未返回該居所，致未能收受該存證信函之送達，此與前
    揭條文所定「送達處所不明」之情形尚有區別。是聲請人催
    告相對人就上開擔保金行使權利之信函，既未經相對人之全
    體法定代理人收受，聲請人又不能證明未收受該信函之法定
    代理人之送達處所係屬不明，參酌上開民事訴訟法第127條
    第1項反面解釋，其所為催告行使權利，尚難認為已發生效
    力，自與民事訴訟法第104條第1項第3款規定裁定准予返還
    擔保物之情形不符。聲請人是否另行向相對人公司之全體董
    事催告行使權利後再聲請本院裁定准予發還擔保物，要屬另
    一事件，但本件聲請既不符合定期催告行使權利之要件，聲
    請人遽而提出本件聲請，於法尚有未洽，應予駁回。
三、依民事訴訟法第95條、第78條，裁定如主文。
中　　華　　民　　國　　96　　年　　7 　　月　　31　　日
                  民事第三庭    法  官  鍾啟煒
正本係照原本作成。
如不服本裁定應於送達後10日內向本院提出抗告狀，並繳納抗告
費新臺幣1,000元。
中　　華　　民　　國　　96　　年　　7 　　月　　31　　日
                                書記官
